【裁判字號】    97,消債更,936
【裁判日期】    980526
【裁判案由】    更生事件
【裁判全文】
臺灣臺南地方法院民事裁定           97年度消債更字第936號
債  務  人  乙○○
送達代收人  甲○○
上當事人聲請消費者債務清理事件，本院裁定如下：
    主    文
債務人乙○○自民國98年5月26日下午4時起開始更生程序。
    理    由
一、按債務人不能清償債務或有不能清償之虞，且無擔保或無優
    先權之債務總額未逾 新臺幣（下同）1,200萬元者，於法院
    裁定開始清算程序或宣告破產前，得向法院聲請更生。法院
    開始更生程序之裁定，應載明其年、月、日、時，並即時發
    生效力，消費者債務清理條例第3條、第42條第1項、第45條
    第1項定有明文。
二、本件債務人主張：債務人現每月收入約22,654元，負債總額
    為2,579,976元， 其中無擔保或無優先權之債務共計1,996,
    976元。債務人名下財產僅有汽車一輛， 負債顯然超過資產
    甚多，已達不能清償債務或有不能清償之虞之程度。債務人
    雖曾依照中華民國銀行公會會員辦理消費金融案件無擔保債
    務協商機制與各債權銀行成立協商， 約定自民國95年7月起
    ，分120期，按月於每月10日支付16,760元， 至全部清償為
    止。 然債務人自民國97年5月起每月薪資為20,720元，薪資
    減少原因為債務人懷孕，公司規定只能從事日班工作，因此
    薪資減少。 目前預產期為97年12月6日，公司希望債務人請
    產假，且公司目前無訂單，以致員工收入減少，而債務人97
    年11月6日起，因休假待產無收入來源， 且幼子生父不願負
    擔扶養費用，債務人需獨力負擔未來幼子之生活與教育費用
    ，因此有不可歸責事由。債務人僅係一般消費者，未曾從事
    營業，復未經法院裁定開始清算程序或宣告破產，爰向本院
    聲請更生等語。
三、債務人主張現每月收入約22,654元， 負債總額為2,579,976
    元，其中無擔保或無優先權之債務共計1,996,976元。 債務
    人名下財產僅有汽車一輛。債務人曾於消費者債務清理條例
    施行前，與各債權銀行就無擔保債務成立協商，約定每月償
    還16,760元，共分120期。 債務人僅係一般消費者，未曾從
    事營業，業據提出債權人清冊、債務人之財產及收入狀況說
    明書、戶籍謄本、財政部台灣國稅局95年、96年度綜合所得
    稅各類所得資料清單、財政部台灣省國稅財產歸屬資料清單
    、財團法人金融聯合徵信中心當事人查詢個人資料（信用報
    告）、中國信託存款存摺內頁影本、中信商號進出貨發票、
    協議書、薪資單、診斷證明書，堪認債務人確已達不能清償
    債務或有不能清償之虞之程度。
四、按債務人對於金融機構因消費借貸、自用住宅借款、信用卡
    或現金卡契約而負債務，在聲請更生或清算前，應提出債權
    人清冊，以書面向最大債權金融機構請求協商債務清償方案
    ，並表明共同協商之意旨。債務人與金融機構協商成立者，
    不得聲請更生或清算。但因不可歸責於己之事由，致履行顯
    有重大困難者，不在此限，消費者債務清理條例第151條第1
    、5項定有明文。 債務人雖曾於消費者債務清理條例施行前
    與各債權銀行就無擔保債務成立協商，約定每月償還16,760
    元，共分120期， 然債務人嗣後無力履行協商金額，再次向
    元大商業銀行股份有限公司（下稱元大銀行）申請個別協商
    一致性方案，約定分二階段還款，前72期每期還款金額10,0
    00元，有本院依職權電詢元大銀行 並製作公務電話紀錄1份
    在卷可稽，依債務人目前收入22,654元扣除其個人每月最低
    生活費9,829元及扶養費6,900元後， 賸餘5,925元，已不足
    以履行個別協商一致性方案協議每月應償金額10,000元。債
    務人主張其係因不可歸責於己之事由，致履行上開協議顯有
    重大困難，堪予採信。
五、綜上所述，債務人僅係一般消費者，未曾從事營業，其已達
    不能清償債務或有不能清償之虞之程度，其中無擔保或無優
    先權之債務， 在1,200萬元以下，之前雖與各債權銀行達成
    協議，但因不可歸責於己之事由，致履行上開協議顯有重大
    困難，且未經法院裁定開始清算程序或宣告破產，又查無消
    費者債務清理條例第6條第3項、 第8條或第46條各款所定駁
    回更生聲請之事由存在，則債務人聲請更生，應屬有據，爰
    裁定如主文。
中    華    民    國    98    年    5     月    26    日
                          臺灣臺南地方法院民事第一庭
                                法  官  王 獻 楠
上為正本，係照原本作成。
如不服本裁定，應於裁定送達後10日內向本院提出抗告狀（須附
具繕本），並應繳納抗告費新台幣1,000元。
中    華    民    國    98    年    5     月    26    日
                                書記官  李 靜 怡


司法院資訊處製作；財團法人民間司法改革基金會備份。
